【裁判字號】    89,自,641
【裁判日期】    890817
【裁判案由】    瀆職等
【裁判全文】
臺灣臺北地方法院刑事裁定                          八十九年度自字第六四一號
    自  訴  人  乙○○
    被      告  甲○○
又列被告因瀆職等案件，經自訴人提起自訴，本院裁定如左：
    主      文
自訴駁回。
    理      由
一、自訴意旨如自訴狀（如附件）所載。
二、按法院或受命法官於自訴案件第一次審判期日前訊問及調查結果，如認為案件有
    刑事訴訟法第二百五十二條至第二百五十四條之情形者，得以裁定駁回其自訴，
    同法第三百二十六條第三項定有明文。
三、自訴人認被告甲○○涉犯偽造文書及誹謗罪嫌，無非以：自訴人因赤貧聲請訴訟
    救助，經承審法官甲○○裁定駁回，因認被告忽略其貧窮之事實，係誹謗及公務
    員登載不實之偽造文書等情，資為論據。按公務員登載不實罪係以公務員明知為
    不實之事項，而登載於職務上所掌之公文書，為其要件；而誹謗罪，係以意圖散
    佈於眾，而指摘或傳述足以毀損他人名譽之事，為其成立要件，刑法第二百十三
    條、第三百十條第一項分別定有明文。經查：(1)自訴人於本院民事庭聲請訴訟救
    助，經承辦法官甲○○以自訴人所提之台灣省嘉義縣鄉鎮市中低收入戶老人及殘
    障者生活補助申請書影本、經濟窘迫無資力證明書影本等資料，俱為自訴人個人
    填具之申請資料，尚不足以釋明自訴人無資力支出訴訟費用，又未提出其他可供
    法院即時調查之證據，以釋明其無資力支出訴訟費用之主張為真實，而駁回其聲
    請，此有自訴人庭提之本院民事庭八十九年救字第五四、五六號裁定各一件在卷
    可按。上開裁定，係承辦法官依自訴人為訴訟救助聲請時所提文書資料，是否足
    以認定自訴人為無資力之人及是否顯無勝訴之望，所為之判斷；並無明知為不實
    而將之登載公文書可言。自訴人對上述裁定內容如有不服，自得以抗告方式救濟
    之；今自訴以承辦法官為不利其之判斷，遽謂其製作之裁定為公務員登載不實云
    云，顯有誤會，而與上開法定構成要件不合。(2)觀諸上述二件駁回聲請裁定之理
    由，均就自訴人未提出能即時調查之證據以釋明之事項詳為說明，並無於裁定內
    指摘或傳述足以毀損自訴人名譽之文字，自訴人認承辦法官駁回其聲請係誹謗云
    云，亦有誤會。此外復查無其他積極證據，足證被告有自訴人所指之犯罪，其犯
    罪嫌疑顯有不足。依照首開說明，本件自訴有刑事訴訟法第二百五十二條第十款
    之情形，應予駁回。
據上論斷，應依刑事訴訟法第三百二十六條第三項，裁定如主文。
中      華      民      國    八十九    年      八        月    十七    日
                                台灣台北地方法院刑事第八庭
                                  法  官  朱瑞娟
右正本證明與原本無異
如不服本裁定應於送達後五日內向本院提出抗告狀
                                  書記官  葉金發
中      華      民      國    八十九    年      八        月    廿五    日


司法院資訊處製作；財團法人民間司法改革基金會備份。
